【裁判字號】    95,交訴,237
【裁判日期】    970124
【裁判案由】    公共危險等
【裁判全文】
臺灣高雄地方法院刑事判決             95年度交訴字第237號
公  訴  人  臺灣高雄地方法院檢察署檢察官
被      告  乙○○
上列被告因公共危險等案件，經檢察官提起公訴（95年度調偵字
第973 號），本院以簡式審判程序審理，判決如下：
    主  文
乙○○犯不能安全駕駛動力交通工具罪，處有期徒刑貳月，減為
有期徒刑壹月。又犯業務過失傷害罪，處有期徒刑參月，減為有
期徒刑壹月又拾伍日。又犯肇事致人傷害逃逸罪，處有期徒刑拾
月，減為有期徒刑伍月。應執行有期徒刑柒月。
    事  實
一、乙○○以駕駛營業小客車（計程車）為職業，為從事駕駛業
    務之人。明知飲酒後因酒精作用，注意力及操控力等均必然
    降低，而不能安全駕駛動力交通工具，猶於民國95年7 月8
    日晚間10時許，在其位於高雄市○○區○○路151 巷66弄10
    之2 號住處內飲酒後，已達不能安全駕駛之程度，仍於95年
    7 月9 日中午12時58分許，駕駛車號Z7－335 號營業小客車
    外出，沿興楠路151 巷由南往北行駛，行經151 巷及興楠路
    交叉路口，由南向西左轉興楠路時，本應注意汽車行駛至交
    岔路口，轉彎車應讓直行車先行，且依當時天氣陰、日間自
    然光線、柏油路面平坦無缺陷、視線良好，又無不能注意之
    情事，竟疏未注意應讓直行車先行，即貿然左轉。適甲○○
    騎乘車號HR2 －895 號（起訴書誤載為HR－895 號）重機車
    ，沿興楠路慢車道由西往東方向（起訴書誤載為東往西）直
    行，亦駛至上開交叉路口，乙○○因未注意讓直行車先行，
    復因酒後注意力及操控力等降低，未能安全駕駛，所駕車輛
    左前車頭不慎撞擊甲○○所騎機車之車頭，致甲○○因人、
    車倒地，受有全身多處擦傷之傷害。乙○○已知駕車肇事致
    甲○○倒地受傷，竟基於肇事逃逸之故意，未停車查看及協
    助送醫，反而駕車加速逃逸。適路人蘇平祥目睹其肇事逃逸
    過程，乃騎乘機車在後緊追，在興楠路與高速公路交會之涵
    洞口將其攔停，並委請路人報警。經警據報到場並對乙○○
    施以呼氣酒精濃度測試，測得呼氣酒精濃度為每公升0.44毫
    克，查悉上情。
二、案經甲○○訴由高雄市政府警察局楠梓分局報請臺灣高雄地
    方法院檢察署檢察官偵查起訴。
    理  由
一、本件被告乙○○所犯刑法第185 條之3 不能安全駕駛動力交
    通工具、第284 條第2 項前段業務過失傷害、第185 條之4
    肇事致人傷害逃逸罪，均為死刑、無期徒刑、最輕本刑為3
    年以上有期徒刑以外之罪，其於準備程序進行中，就被訴事
    實均為有罪之陳述，經本院告知簡式審判程序之旨，並聽取
    檢察官及被告之意見後，合議庭認宜進行審判程序，爰依刑
    事訴訟法第第273 條之1 第1 項之規定，裁定本件由受命法
    官獨任進行簡式審判程序，合先敘明。
二、前揭事實，均據被告於本院審理中坦白承認（本院卷第57、
    67頁），且經證人即告訴人甲○○、證人蘇平祥於警詢中證
    述明確（警卷第4 至8 頁），互核相符，並有酒精濃度測試
    表、測試觀察紀錄表、道路交通事故現場圖各1 份、現場採
    證照片8 幀、談話紀錄表2 份、財團法人義大醫院診斷證明
    書、車號HR2 －895 號車籍作業系統查詢認可資料、車號Z7
    －335 號營業用小客車行車執照影本各1 份在卷可稽（警卷
    第9 至20、25頁），足認被告前開自白應與事實相符，堪以
    採信。
三、按汽車行駛至交岔路口，轉彎車應讓直行車先行，道路交通
    安全規則第102 條第1 項第7 款定有明文。被告既考領有職
    業小客車駕駛執照，以駕駛營業小客車為業，對上開規定自
    應知之甚詳，於駕駛時本應注意。且依肇事當時天氣陰、日
    間自然光線、柏油路面平坦無缺陷、視線良好，有前開採證
    照片可稽，又無不能注意之情事，竟疏未注意上開規定，未
    禮讓直行車先行，而貿然左轉，致所駕車輛左前車頭不慎撞
    擊告訴人所騎機車之車頭，其應注意、能注意、而不注意轉
    彎車禮讓直行車，因而肇事，自屬有過失。又告訴人因所騎
    機車之車頭遭撞擊，人、車倒地，全身多處受有擦傷，有上
    開診斷證明書在卷為憑，足認被告前開過失行為與告訴人所
    受傷害結果之間，顯有直接因果關係無疑。
四、另按刑法第185 條之3 係抽象危險犯，非實害犯，行為人客
    觀上已達不能安全駕駛之程度，且主觀上知其飲酒可能造成
    不能安全駕駛結果，竟仍放任自己駕駛，即應認有故意，而
    該當該罪。至於是否達「不能安全駕駛之程度」之認定，應
    依具體個案之實際情形判斷之，而依醫學實驗證明所得經驗
    法則，對於吐氣酒精濃度達每公升0.25毫克以上時，將使駕
    駛人產生複雜之技巧障礙、駕駛能力變壞之行為表現，肇事
    比率比一般未飲酒時高出2 倍；而吐氣酒精濃度達每公升0.
    5 毫克以上時，將使駕駛人產生說話含糊、腳步不穩之行為
    表現，肇事比率比一般未飲酒時高出7 倍；如吐氣酒精濃度
    達每公升0.55毫克以上時，將使駕駛人產生平衡感與判斷力
    障礙升高之行為表現，肇事比率比一般未飲酒時高出10倍。
    被告於肇事後經測得呼氣中酒精濃度為每公升0.44毫克，雖
    未達每公升0.55毫克之「絕對不能安全駕駛」標準，惟其酒
    後駕車行經上開交岔路口左轉時，雖係疏未禮讓告訴人所騎
    直行方向之機車，然如非因飲酒後注意力及操控力等均明顯
    降低，應能及早發現兩車即將碰撞，並盡量閃避或煞停，使
    損害減至最低，惟依上開採證照片所示，告訴人所騎機車之
    車頭把手於撞擊後，竟向後扭轉180 度，顯見撞擊力道甚大
    ，足認被告確因飲酒後，注意力及操控力均下降，未能及早
    發現即將碰撞並採取適當措施，顯已無法安全駕駛動力交通
    工具甚明。
五、查被告行為後，刑法第185 條之3 不能安全駕駛動力交通工
    具罪之規定，業於97年1 月4 日修正公布施行，將本罪罰金
    刑之刑度，由3 萬元以下，提高為15萬元以下，比較新舊法
    之結果，新法罰金刑之刑度顯較不利於被告，依刑法第2 條
    第1 項之規定，自應適用被告行為時即修正前之規定。核被
    告所為，係犯修正前刑法第185 條之3 不能安全駕駛動力交
    通工具；刑法第284 條第2 項前段之業務過失傷害、第185
    條之4 肇事致人傷害逃逸罪。其因酒醉駕車致人受傷，依法
    應負刑事責任，應依道路交通管理處罰條例第86條第1項 之
    規定，就其所犯第284 條第2 項前段之業務過失傷害罪加重
    其刑。被告所犯上開3 罪間，主觀構成要件有故意及過失之
    別，客觀構成要件行為亦互不相同，應予分論併罰。爰審酌
    被告身為職業計程車駕駛，無視政府一再宣導酒後禁止駕車
    之規定，於飲酒後已達不能安全駕駛之情形下，枉顧其他參
    與交通之行人、車輛之安全，仍駕駛計程車行駛於道路上，
    果因而肇事，致告訴人車損人傷，已生具體危險，且明知肇
    事致人受傷後，又不顧告訴人之安危，未停車查看、照護或
    協助送醫，逕自逃逸，提昇告訴人死傷之危險，復逃避應負
    之刑責及增加告訴人求償之困難，惡性重大，事後雖坦承犯
    行，惟迄未向告訴人表達任何歉意，亦未賠償損失，告訴人
    並當庭拒絕與其和解（本院卷第76頁），其犯罪後態度難謂
    良好；衡以告訴人所受傷勢幸未過重，犯罪所生危害尚非至
    鉅等一切具體情狀，分別量處如主文所示之刑，以資儆懲。
七、末查，被告行為後，中華民國九十六年罪犯減刑條例業於96
    年7 月4 日經總統華總一義字第09600083761 號令制定公布
    ，並自96年7 月16日施行。被告本件犯罪時間均在該條例所
    定96年4 月24日期限以前，所犯罪名均合於該條例減刑要件
    ，且係於該條例施行後，始於96年12月11日經發布通緝，有
    通緝書1 份在卷可佐（本院卷第42頁），仍應依前開減刑條
    例第2 條第1 項第3 款之規定，對於上開3 罪均減其刑期2
    分之1 ，分別減刑如主文所示，並依法定其應執行刑。
據上論斷，應依刑事訴訟法第273 條之1 第1 項、第299 條第1
項前段，刑法第2 條第1 項，修正前刑法第185 條之3 ，刑法第
185 條之4 、第284 條第2 項前段、第51條第5 款，道路交通管
理處罰條例第86條第1 項，刑法施行法第1 條之1 ，中華民國九
十六年罪犯減刑條例第2 條第1 項第3 款、第7 條、第10條第1
項，判決如主文。
本案經檢察官丙○○到庭執行職務。
中    華    民    國    97    年    1     月    24    日
                  交通法庭      法  官  林柏壽
以上正本證明與原本無異。
如不服本判決應於收受本判決後10日內向本院提出上訴書狀，並
應敘述具體理由，如未敘述上訴理由者，應於上訴期間屆滿後20
日內補提理由書狀於本院（均須按他造當事人之人數附繕本）「
切勿逕送上級法院」。
中    華    民    國    97    年    1     月    24    日
                                書記官  林國龍
附錄本案論罪科刑法條：
刑法第185 條之3
服用毒品、麻醉藥品、酒類或其他相類之物，不能安全駕駛動力
交通工具而駕駛者，處1 年以下有期徒刑、拘役或3 萬元以下罰
金。
刑法第185 條之4
駕駛動力交通工具肇事，致人死傷而逃逸者，處6 月以上5 年以
下有期徒刑。
刑法第284 條第2 項
從事業務之人，因業務上之過失傷害人者，處1 年以下有期徒刑
、拘役或1 千元以下罰金，致重傷者，處3 年以下有期徒刑、拘
役或2 千元以下罰金。
道路交通管理處罰條例第86條第1 項
汽車駕駛人，無駕駛執照駕車、酒醉駕車、吸食毒品或迷幻藥駕
車、行駛人行道或行經行人穿越道不依規定讓行人優先通行，因
而致人受傷或死亡，依法應負刑事責任者，加重其刑至二分之一
。


司法院資訊處製作；財團法人民間司法改革基金會備份。
